臺灣高等法院刑事判決
111年度交上易字第12號
上　訴　人　臺灣士林地方檢察署檢察官
被　　　告　陳俊昌　
　　　　　　　　　　
　　　　　　　　　　
　　　　　　　　　　
選任辯護人　張藝騰律師
上列上訴人因被告過失傷害案件，不服臺灣士林地方法院110年
度交易字第21號，中華民國110年9月30日第一審判決（起訴案號
：臺灣士林地方檢察署109年度偵字第15110號），提起上訴，本
院判決如下：
    主  文
上訴駁回。
    事  實
一、陳俊昌於民國109年2月4日晚間9時26分許，騎乘車牌號碼95
    2-***號普通重型機車，沿新北市汐止區忠孝東路往基隆方
    向行駛，行經該路段與○○路設有行車管制號誌之交岔路口時
    ，本應注意騎車行經行人穿越道，遇有行人穿越時，無論有
    無交通指揮人員指揮或號誌指示，均應暫停讓行人先行通過
    ，且應注意車前狀況，隨時採取必要之安全措施，而依當時
    情況，並無任何不能注意之情形，竟疏未注意，未注意車前
    狀況亦未暫停讓行人先行通過，即貿然騎車前行，適有○宗○
    牽行腳踏車由忠孝東路行人穿越道穿越馬路，陳俊昌閃避不
    及而撞擊，致○宗○因而受有創傷性右側硬腦膜下出血、顱骨
    骨折、右股骨幹骨折等普通傷害。陳俊昌於肇事後，於有偵
    查犯罪權限之機關未發覺其犯罪前，向前往現場處理之員警
    徐英哲承認為肇事之人而接受調查，始悉上情。
二、案經○宗○訴由新北市政府警察局汐止分局報告臺灣士林地方
    檢察署（下稱士林地檢署）檢察官偵查起訴。
    理  由
一、證據能力：
　　按被告以外之人，於審判外之陳述，雖不符刑事訴訟法第15
    9條之1至第159條之4之規定，而經當事人於審判程序同意作
    為證據，法院審酌該言詞陳述或書面陳述作成時之情況，認
    為適當者亦得為證據。當事人、代理人或辯護人於法院調查
    證據時，知有第159條第1項不得為證據之情形，而未於言詞
    辯論終結前聲明異議者，視為有前項之同意。刑事訴訟法第
    159條之5定有明文。本案下列所引用被告以外之人於審判外
    之陳述，檢察官、被告陳俊昌及辯護人均同意作為證據使用
    ，且迄本案言詞辯論終結時均未聲明關於證據能力之異議，
    本院審酌該證據資料製作時之情況，亦無違法不當或證明力
    明顯過低之瑕疵，以之作為證據應屬適當，依上開規定，認
    該供述證據具證據能力。至卷內所存經本判決引用之非供述
    證據部分，經核與本件待證事實均具有關聯性，且無證據證
    明係違反法定程序所取得，依刑事訴訟法第158條之4反面解
    釋，均有證據能力。
二、認定事實：
　　訊據被告就上開犯罪事實坦承不諱（見本院卷第168頁），
    核與告訴人○宗○之指述、證人即目擊證人林○卿之證述情節
    相符，並有新北市政府警察局汐止分局道路交通事故初步分
    析研判表、道路交通事故現場圖、道路交通事故調查報告表
    ㈠、㈡、現場及車損照片、道路交通事故當事人登記聯單、公
    路監理電子閘門車號查詢機車車籍資料表、新北市政府交通
    局109年9月30日新北交工字第1091861720號函暨所附路口號
    誌時制計畫資料在卷可稽。而告訴人與被告騎乘機車碰撞，
    因此受有創傷性右側硬腦膜下出血、顱骨骨折、右股骨幹骨
    折等普通傷害，亦有長庚醫療財團法人基隆長庚紀念醫院（
    下稱長庚醫院）109年2月8日、10月22日及國防醫學院三軍
    總醫院附設民眾診療處（下稱三軍總醫院）109年2月26日診
    斷證明書在卷可憑，是堪認被告前開任意性自白確與事實相
    符而可採信。而按汽車行駛時，駕駛人應注意車前狀況，並
    隨時採取必要之安全措施；機車行駛至交岔路口，其轉彎，
    應依標誌或標線之規定行駛；又汽車行近行人穿越道，遇有
    行人穿越時，無論有無交通指揮人員指揮或號誌指示，均應
    暫停讓行人先行通過，道路交通安全規則第94條第3項、第9
    9條第1項、第103條第2項分別定有明文。被告係具通常智識
    能力並領有駕駛執照之成年人，且本案案發時天候雨、夜間
    有照明、柏油路面濕潤、無缺陷或其他障礙物、視距良好，
    有前揭道路交通事故調查報告表㈠可參，則依案發當時之情
    狀，被告顯無不能注意情事，竟疏未遵守前揭規定，未注意
    車前狀況，亦未禮讓行人先行通過，而貿然騎車前行而發生
    前開事故，其就本案車禍之發生及告訴人受有傷害之結果確
    有過失。是本案事證明確，被告犯行堪以認定，應依法論科
    。
三、論罪：
　㈠按汽車駕駛人，無駕駛執照駕車、酒醉駕車、吸食毒品或迷
    幻藥駕車、行駛人行道或行經行人穿越道不依規定讓行人優
    先通行，因而致人受傷或死亡，依法應負刑事責任者，加重
    其刑至2分之1，道路交通管理處罰條例第86條第1項定有明
    文。而此規定係就刑法第276條第1項、第2項、第284條各罪
    犯罪類型變更之個別犯罪行為予以加重，而成另一獨立之罪
    名。是核被告所為，係犯道路交通管理處罰條例第86條第1
    項、刑法第284條前段之汽車駕駛人，行經行人穿越道不依
    規定讓行人優先通行，因而犯過失傷害罪，並應依上開道路
    交通管理處罰條例之規定加重其刑。
　㈡本案被告於肇事後，並未離開現場，而係留在原地等待警員
    徐英哲到場處理事故，並當場表明為肇事者，有道路交通事
    故肇事人自首情形紀錄表在卷可稽（見偵卷第49頁），應認
    已符合自首要件，爰依刑法第62條前段之規定，減輕其刑，
    並與前開加重部分依法先加後減之。
四、駁回上訴之理由：
　㈠原審同此認定，並以行為人責任為基礎，審酌被告未注意車
    前狀況，亦未禮讓行人先行貿然前行因而肇事，所為實有不
    該，且告訴人受傷程度仍非輕微；惟念及被告並無前科紀錄
    ，犯後終能坦承犯行，並於原審表示有意願賠償告訴人新臺
    幣（下同）30至50萬元，經原審試行和解，因雙方就賠償金
    額尚有差距而未能達成和解之犯後態度，兼衡以被告違反注
    意義務之程度，及其自陳科技大學畢業之教育、智識程度、
    離婚、須扶養現就讀國中之兩子、目前從事有線電視業，月
    收入2至4萬等家庭經濟生活狀況等一切情狀，量處有期徒刑
    3月，並諭知易科罰金之折算標準。
　㈡經核原審之認事用法並無違誤，量刑亦屬妥適。檢察官上訴
    主張告訴人所受傷勢已達一肢機能毀敗或嚴重減損之重傷害
    程度，認原審僅認定被告犯普通過失傷害罪不當等語。經查
    ，告訴人所受傷勢情況，固經長庚醫院於110年2月25日以長
    庚院基字第1100250029號函覆原審法院稱：「（告訴人）闕
    君109年2月5日至本院急診的主要傷勢為顱內出血及右大腿
    骨折，該君顱內創傷致顱內出血及腦傷，仍殘存左側肢體障
    害及癲癇症狀；其截癱為109年2月5日傷勢所導致，應無恢
    復之可能，已達毀敗一肢以上之程度。」等語（參原審卷第
    19頁），然嗣經三軍總醫院於110年9月10日以院三醫勤字第
    1100047893號函覆原審法院稱：「（告訴人）闕員最近一次
    門診追蹤為109年9月1日，就診時該員乘坐輪椅，經X光檢查
    其骨折處已部分癒合，但仍尚未完全癒合。若該員雙上肢、
    左側下肢、腦及神經可正常活動之狀況下，應可使用柺杖行
    走。」等語（參原審卷第217頁），且依被告於110年6月29
    日、8月26日、8月29日所拍攝之告訴人影片觀之，告訴人在
    上開時間並無使用輪椅、柺杖或其他輔助工具，即可在水果
    攤自行走動、抽煙並與客人對話，有原審法院勘驗筆錄在卷
    可憑（見原審卷第231頁），另告訴人經本院囑託醫療財團
    法人徐元智先生醫藥基金會亞東紀念醫院鑑定結果，認告訴
    人經該院於111年6月9日神經外科門診及同年月14日腦波檢
    查，其左側肢體仍有乏力現象，左上肢肌力指數為2-3分（
    正常指數為5分），左下肢肌力為4-5分（正常指數為5分）
    ，告訴人並自述曾癲癇發作，然依本案全卷電子卷、神經學
    檢查，目前並非無法治癒，有該院111年6月30日亞醫審字第
    1110630009號函在卷可稽（參本院卷第103頁）。是堪認告
    訴人之傷勢現雖尚未完全回復，然仍逐漸復原好轉中，難認
    已達一肢機能毀敗或嚴重減損之重傷害程度。檢察官復未提
    出其他積極證據以資佐證，其上訴為無理由，應予駁回。
據上論斷，應依刑事訴訟法第368條，判決如主文。
本案經檢察官白忠志提起公訴，檢察官周禹境提起上訴，檢察官
朱婉綺、張瑞娟到庭執行職務。
中　　華　　民　　國　　111 　年　　9 　　月　　29　　日
                  刑事第八庭  審判長法　官  陳世宗
                                    法　官  呂寧莉
                                    法　官  林呈樵
以上正本證明與原本無異。
不得上訴。
                                    書記官  謝雪紅
中　　華　　民　　國　　111 　年　　9 　　月　　29　　日